臺灣板橋地方法院刑事判決　　　　　　100年度簡上字第597號
上　訴　人　臺灣板橋地方法院檢察署檢察官
被　　　告　蔡嘉訓
上列上訴人即被告因傷害案件，不服本院99年度簡字第6977號中
華民國100 年4 月19日第一審判決（聲請簡易判決處刑案號：99
年度偵字第12819 號），提起上訴，本院管轄之第二審合議庭判
決如下：
    主  文
原判決撤銷。
蔡嘉訓共同傷害人之身體，累犯，處有期徒刑肆月，如易科罰金
，以新臺幣壹仟元折算壹日。
     事  實
一、蔡嘉訓前因犯搶奪案件，經本院以93年度少連訴字第113 號
    判決判處有期徒刑1 年10月確定；又因犯恐嚇案件，經本院
    以93年度訴字第1618號判決判處有期徒刑7 月確定；再因侵
    占案件，經臺灣高等法院以94年度上易字第956 號判處有期
    徒刑9 月確定；復因犯竊盜案件，經本院以94年度易字第
    920 號判決判處有期徒刑5 月確定；及因犯施用毒品案件，
    經本院以94年度簡字第6094號判處有期徒刑4 月確定；上開
    各罪嗣經本院以96年度聲減字第6852號分別減為有期徒刑1
    年10月、3 月15日、4 月15日、2 月15日、2 月，並合併定
    應執行有期徒刑2 年8 月又15日確定，甫於民國96年10月4
    日縮刑期滿執行完畢。另因犯施用毒品案件，經本院以97年
    度簡字第2546號判處有期徒刑5 月確定，於98年5 月14日縮
    刑期滿執行完畢（以上於本案構成累犯）。竟仍不知悔改，
    因臺北縣板橋市（現改制為新北市板橋區，下同）金門街18
    2 號之「京城客棧」自助餐店店長蔡華淋，與該店員工江鳴
    烽於99年3 月8 日上午10、11時許，在店內處理菜籃擺設位
    置，雙方發生口角爭執，蔡華淋心生不滿，教唆蔡嘉訓及另
    2 名真實姓名年籍不詳之成年男子（蔡華淋犯教唆傷害罪，
    業經臺灣高等法院100 年度上易字第1552號判決判處有期徒
    刑4月，如易科罰金，以新台幣1000元折算1 日確定），共
    同基於傷害之犯意聯絡，於同日上午11時52分許，在該店外
    即臺北縣板橋市○○街、存德街口，由其中一名真實姓名年
    籍不詳之成年男子持安全帽（未扣案）毆打江鳴烽，蔡嘉訓
    與另1 名成年男子則徒手毆打江鳴烽，致江鳴烽受有上唇撕
    裂傷及上顎正中門齒骨折之傷害。
二、案經被害人江鳴烽訴由臺北縣政府警察局（現改制為新北市
    政府警察局）板橋分局移送臺灣板橋地方法院檢察署檢察官
    偵查起訴。
    理  由
一、證據能力之認定部分：
    按被告以外之人（包括證人、鑑定人、告訴人、被害人及共
    同被告等）於審判外之陳述雖不符刑事訴訟法第159 條之1
    至之4 等4 條之規定，而經當事人於審判程序同意作為證據
    ，法院審酌該言詞陳述或書面陳述作成時之情況，認為適當
    者，亦得為證據；當事人、代理人或辯護人於法院調查證據
    時，知有刑事訴訟法第159 條第1 項不得為證據之情形，而
    未於言詞辯論終結前聲明異議者，視為有前項之同意，同法
    第159 條之5 定有明文。立法意旨在於傳聞證據未經當事人
    之反對詰問予以核實，原則上先予排除。惟若當事人已放棄
    反對詰問權，於審判程序中表明同意該等傳聞證據可作為證
    據；或於言詞辯論終結前未聲明異議，基於尊重當事人對傳
    聞證據之處分權，及證據資料愈豐富，愈有助於真實發見之
    理念，且強化言詞辯論主義，使訴訟程序得以順暢進行，上
    開傳聞證據亦均具有證據能力。查本件下列所引用之被告以
    外之人於審判外之供述證據，因公訴人及被告已於本院審理
    時表示無意見（見本院100 年8 月10日準備程序筆錄第2 頁
    ），且迄至言詞辯論終結前未再聲明異議，而本院審酌上開
    證據資料製作時之情況，無不當取供及證明力明顯過低之瑕
    疵，認以之作為證據應屬適當，故揆諸前開規定，認前揭證
    據資料應有證據能力。
二、認定事實所憑之證據及理由：
  (一)被告蔡嘉訓對於前揭時地，與另二名真實姓名年籍不詳之成
    年男子間，共同毆打告訴人江鳴烽之情坦承不諱，惟其辯稱
    ：當天上午我在「京城客棧」自助餐廳後面的文具店與二名
    網友聊天，其中一名綽號叫「遙遙」，我不知道他們的真實
    姓名，而告訴人江鳴烽在那裡卸貨或在搬東西，我看見江鳴
    烽一直在看我們，我就問他說看什麼，他說看不行是不是，
    我們就發生衝突，我打他一、二拳，另一名網友拿安全帽敲
    他的頭，後來有人報警，那二名網友跑掉了，我不認識自助
    餐廳店員蔡華淋，也沒有叫江鳴烽出來店內等語。惟上開辯
    解與告訴人證述其等發生衝突的情節（詳如後述）大相逕庭
    ，從而被告所為本件傷害案之原因、經過為何，為本案審究
    之重點，先予敘明。
  (二)證人即告訴人江鳴烽於警詢、檢察官訊問及原審訊問時均證
    稱：99年3 月8 日上午10時許，我與店員蔡華淋因菜籃放置
    問題發生口角，蔡華淋用三字經辱罵我，並說要在中午12點
    前找王董來處理，不然要讓我一次怕到，之後我就去送便當
    ；送便當回來後，約於11點50分左右，有一個穿深色外套的
    男子到廚房叫我出去，我出去後問他什麼事，我另看見蔡華
    淋及兩位不認識的人，被告蔡嘉訓問說我和他的兄弟發生什
    麼事，我說：沒事，只是與阿姨發生口角，蔡華淋就在旁邊
    叫囂，並說給你時間找人，要我一次就怕到等語；說完蔡嘉
    訓與另二名男子就動手打我，蔡華淋在旁喊打等語〔見99年
    度偵字第12819 號偵查卷第6 至8 頁、第71至73頁、原審99
    年11月12日訊問筆錄第3 頁〕，先後證述大致相符，並無齟
    齬之處，尚無瑕疵可指。
  (三)至被告蔡嘉訓於警詢時供稱：我們三人在聊天，我發現江鳴
    烽在瞪我，雙方口角後，江鳴烽衝過來推我，我們才還手等
    語〔見同上偵查卷第4 至6 頁〕；嗣於原審99年11月12日訊
    問時供稱：我們三人在自助餐廳隔壁的文具行聊天，江鳴烽
    在瞪我朋友，雙方就嗆起來然後打架等語〔見原審訊問筆錄
    第6 、7 頁〕。是被告蔡嘉訓就告訴人江鳴烽因瞪何人而引
    發衝突乙節，先後供述已不一致。且被告蔡嘉訓與告訴人素
    不相識，其與另二名成年男子一起聊天，告訴人僅因互看不
    順眼即隻身先行動手推打被告，有違常情。又衡諸告訴人江
    鳴烽於當日上午因菜籃擺設位置與店內阿姨及店長蔡華淋發
    生口角，旋於中午12時許遭被告蔡嘉訓及另二名成年男子毆
    打，已如前述。兩者固有可能並無關連性，惟告訴人江鳴烽
    證稱其在廚房為被告蔡嘉訓叫出去，其遭毆打時同案被告蔡
    華淋亦在場喊打，告訴人江鳴烽應不致有所誤會。兩相比較
    ，被告辯稱因與告訴人互看不順眼而打架云云，不足採信，
    告訴人指稱其因菜籃擺設位置與店長蔡華淋發生口角，同案
    被告蔡華淋教唆被告蔡嘉訓及另二名成年男子共同毆打告訴
    人等情，較為可採，此亦經臺灣高等法院100 年度上易字第
    1552號判決認定屬實，堪以採信。綜上，本案事證已甚明確
    ，被告犯行堪以認定，應依法論科。
三、核被告蔡嘉訓所為，係犯刑法第277 條第1 項之傷害罪。被
    告與另二名真實姓名年籍不詳之成年男子間，就本件犯行有
    犯意聯絡及行為分擔，應論以共同正犯。又查被告有如事實
    欄所述之罪刑及執行紀錄，有臺灣高等法院被告前案紀錄表
    1 份在卷可稽，其受有期徒刑執行完畢後，5 年以內再故意
    犯本件有期徒刑以上之罪，為累犯，應依刑法第47條第1 項
    之規定，加重其刑。
四、原審以被告罪證明確，予以論罪科刑，固非無見，惟被告蔡
    嘉訓共同毆打告訴人江鳴烽之原因，係受同案被告蔡華淋教
    唆為之，已如前述，原審認被告因細故與告訴人江鳴烽發生
    口角，進而毆打告訴人，尚有未洽，自應由本院管轄之第二
    審合議庭予以撤銷改判。爰審酌被告蔡嘉訓與告訴人江鳴烽
    素不相識，僅因受同案被告蔡華淋之唆使，即夥同另二名成
    年男子共同毆打告訴人，造成告訴人身心受創，實不足取；
    兼衡其犯罪之動機、目的、手段，及其犯後雖坦認傷害告訴
    人，對於衝突發生原因卻堅不吐實、迄未與告訴人達成和解
    等一切情狀，量處如主文所示之刑，並諭知易科罰金之折算
    標準，以資懲儆。
據上論斷，應依刑事訴訟法第455 條之1 第1 項、第3項、第36
9條第1 項前段、第364 條、第299 條第1 項前段，刑法第28條
、第277 條第1 項、第47條第1 項、第41條第1 項前段，刑法施
行法第1 條之1 第1 項、第2 項前段，判決如主文。
本案經檢察官劉文瀚到庭執行職務。
中    華    民    國    100    年    10    月    7    日
                  刑事第三庭  審判長法  官  侯志融
                                    法  官  黎錦福
                                    法  官  陳世旻
以上正本證明與原本無異。
不得上訴。
                                    書記官  林進煌
中    華    民    國    100    年    10    月    7    日
附錄本案論罪科刑法條全文：
中華民國刑法第277條
（普通傷害罪）
傷害人之身體或健康者，處 3 年以下有期徒刑、拘役或 1 千元
以下罰金。
犯前項之罪因而致人於死者，處無期徒刑或 7 年以上有期徒刑
；致重傷者，處 3 年以上 10 年以下有期徒刑。